---
title: "Analise Cofinanciamento"
description: |
  A new article created using the Distill format.
author:
  - name: Nora Jones 
    url: https://example.com/norajones
    affiliation: Spacely Sprockets
    affiliation_url: https://example.com/spacelysprokets
date: "`r Sys.Date()`"
output: distill::distill_article
---

```{r setup, include=FALSE}
knitr::opts_chunk$set(echo = FALSE)
library(knitr)
library(skimr)
library(bslib)
library(thematic)
library(ggplot2)
library(ggpubr)
library(ggridges)
library(GGally)
library(scatterplot3d)
library(patchwork)
library(Hmisc)
library(gghighlight)
library(kableExtra)
library(formattable)
library(cowplot)
library(palmerpenguins)
library(forcats)
library(ggforce)
library(tidymodels)


```
```{r echo=FALSE, warning=FALSE, message=FALSE}
#Base de dados: Cofinanciamento
cofinanciamento <-readxl::read_xlsx("dataset/Cofinanciamento/baseCofGeral.xlsx",
                                     sheet = "RacioPorConselhoNUTSIII") |>
  janitor::clean_names() |>
  dplyr::filter(cof_total > 0) |> 
  dplyr::mutate(dico = as.numeric(dico))

cofinanciamentoTidy <- readxl::read_xlsx("dataset/Cofinanciamento/cofttTidy.xlsx") |> janitor::clean_names() |>
  dplyr::mutate(dico = as.numeric(dico)) |> 
  dplyr::filter(nutsiii_dsg != "Algarve") |>
  dplyr::select(nutsiii_dsg, municipio, fonte, valores)


grafCofTidry <-  cofinanciamentoTidy |>
  dplyr::filter(fonte != "COF_NUTSIII+MUN") |>
  dplyr::group_by(nutsiii_dsg, fonte) |>
  dplyr::summarise(
    TotalCof = sum(valores)
  )

```

#### 1. Introdução 

O valor total do Cofinanciamento foi de €99.392.404,70, sendo €46.981.367,16 destinado diretamente para 131 Conselhos Municipais e, €52.411.037,54 para 13 Concelhos Intermunicpais, que representam 239 municípios. Vila Nova de Gaia foi o Concelho que recebeu o maior valor de Cofinanciamento diretamente para a Câmara Municpal (€ 1.538.102,74), enquanto Estremoz, o que menos recebeu (€ 77.350,00). Dos recursos destinados ao Concelhos Intermunicipais, Tãmega e Sousa foi quem mais recebeu (€ 6.692.920,14), enquanto Alto Tâmega a que menos recebeu (€ 178.500,00). Em média, o valor destinado diretamente aos Concelhos Municipais foi de € 400.084,26, enquanto a média dos recursos intermunicipais é de €196.574,76. 


#### 2. Análise Exploratória do Cofinanciamento: Municipal, NUTSIII e Total

##### 2.1. Estatísticas básicas

A tabela, a seguir, apresenta estatísticas gerais dos valores dos Cofinanciamentos repassados aos municípios, NUTSIII e total, sendo este último, a soma dos valores repassados diretamtente aos Concelhos e o racio calculado a partir dos valores destinados às comunidades intermunicipais e o número de Concelho desta NUTSIII. 


```{r echo=FALSE, warning=FALSE,message=FALSE, fig.show='hold', out.width= "100%"}

skim(dplyr::filter(cofinanciamento[4:6], cof_mun > 0 &
                       cof_total>0 &
                       cof_nutsiii>0))  

```

```{r echo=FALSE, warning=FALSE,message=FALSE, fig.show='hold', out.width= "100%"}

cofinanciamentoTidy |> 
  dplyr::filter(valores>0) |> 
    ggplot(aes(
      valores,
      fonte,
      fill=fonte))+
  ggridges::geom_density_ridges(color = 'white', alpha=0.3) +
  labs(
    title = "Distribuição dos Cofinanciamentos: Municipal, NUTSIII e Total",
    subtitle = "",
    x = "Cofinanciamento") +
  guides(fill =  guide_legend(reverse = TRUE))

# cofinanciamentoTidy |> 
#   dplyr::filter(valores>0) |> 
#   ggplot(aes(x = valores, fill = fonte)) +
#   geom_density(color = 'white', alpha=0.3) +
#   theme_bw() +
#   labs(
#     title = "Distribuição dos Cofinanciamentos: Municipal, NUTSIII e Total",
#     subtitle = "",
#     x = "Cofinanciamento") +
#   guides(fill =  guide_legend(reverse = TRUE))

GGally::ggpairs(cofinanciamento[4:5], 
                columnLabels = c("Cofinanciamento Municipal", 
                                 "Cofinanciamento NUTSIII")) + 
  theme_bw()+
  scale_x_continuous(labels = scales::dollar)+
  labs(title = "Matriz de Gráficos")+ 
  labs(
    title = "Cofinanciamento Municipal",
    subtitle = "Valores repassados diretamento aos municípios",
    x = "NUTS III",
    y = "Cofinanciamento",
    color = "Verbas")

```
Os gráfico foram apresentado de modo a possibilitar comparações pareada dos dados multivariados. A matriz de gráficos possibilita duas comparações diferentes de cada par de colunas e exibe a densidade da respectiva variável ao longo da diagonal.

#### Cofinanciamento: Municipal, NUTSIII e Total.


```{r echo=FALSE, fig.show='hold', out.width= "33.3%", warning=FALSE, message=FALSE}

## Barras 1 - Municipal
grafCofTidry |> dplyr::filter(TotalCof >0 & fonte == "COF_MUN") |>
  tidyr::drop_na(fonte) |>
  ggplot(aes(x=forcats::fct_reorder(nutsiii_dsg, TotalCof), y=TotalCof, fill=fonte)) +
  geom_col(position = "stack") +
  coord_flip() +
  scale_y_continuous(labels = scales::dollar)  +
  labs(
    title = "Cofinanciamento Municipal",
    subtitle = "Valores repassados diretamento aos municípios",
    x = "NUTS III",
    y = "Cofinanciamento",
    color = "Verbas") +
  theme_bw()

## Barras 2 - NUTS III
grafCofTidry |> 
  dplyr::filter(TotalCof > 0 & fonte == "COF_NUTSIII") |>
  tidyr::drop_na(fonte) |>
  ggplot(aes(x=forcats::fct_reorder(nutsiii_dsg, TotalCof), 
             y = TotalCof, 
             fill = fonte)) +
  geom_col(position = "stack") +
  coord_flip() +
  scale_y_continuous(labels = scales::dollar)  +
  labs(
    title = "Cofinanciamento NUTSIII",
    subtitle = "Valores repassados diretamento às NUTSIII",
    x = "NUTS III",
    y = "Cofinanciamento",
    color = "Verbas") +
  theme_bw()


grafCofTidry |>
  ggplot(aes(x=forcats::fct_reorder(nutsiii_dsg, TotalCof), y=TotalCof, fill=fonte)) +
  geom_col(position = "stack") +
  coord_flip() +
  scale_y_continuous(labels = scales::dollar)  +
  labs(
    title = "Cofinanciamento Total",
    subtitle = "Municipal e NUTSIII",
    x = "NUTS III",
    y = "Cofinanciamento",
    color = "Verbas") +
  theme_bw()
```

#### Histograma/Densidade

```{r echo=FALSE, fig.show='hold', out.width= "50%", warning=FALSE, message=FALSE}
# cofinanciamentoTidy |> 
#   ggplot(aes(x = valores, fill = fonte)) +
#   geom_histogram(color = 'white', alpha=0.4) +
#   theme_bw() +
#   labs(x = "Cofinanciamento",
#        y = "Ciclos Escolares") 


```

#### Análise de Outliers - Cofinanciamento Municipal


```{r fig.show='hold', out.width= "33.3%", warning=FALSE, message=FALSE}

# cofinanciamento |> 
#   dplyr::filter(cof_mun>0) |> 
#   ggplot() +
#   aes(x = cof_mun, y = "") +
#   geom_boxplot(fill = "#0c4c8a") +
#   theme_minimal() +
#   labs(
#     title = "Análise de Outlier - Cofinanciamento Municipal",
#     x = "Cofinanciamento",
#     color = "Verbas")
#  
# cofinanciamento |> 
#   dplyr::filter(cof_nutsiii>0) |> 
#   ggplot() +
#   aes(x = cof_nutsiii, y = "") +
#   geom_boxplot(fill = "#0c4c8a") +
#   theme_minimal() +
#   labs(
#     title = "Análise de Outlier - Cofinanciamento NUTSIII",
#     x = "Cofinanciamento",
#     color = "Verbas")
# 
# cofinanciamento |> 
#   dplyr::filter(cof_total>0) |> 
#   ggplot() +
#   aes(x = cof_total, y = "") +
#   geom_boxplot(fill = "#0c4c8a") +
#   theme_minimal() +
#   labs(
#     title = "Análise de Outlier - Cofinanciamento Total",
#     x = "Cofinanciamento",
#     color = "Verbas")
```


```{r  fig.show='hold', out.width= "50%", warning=FALSE, message=FALSE}

cofResMun <-  dplyr::filter(cofinanciamento, cof_mun>0) |>
  dplyr::mutate(
    desvio = cof_mun-mean(cof_mun),
    z_score_cof = (cof_mun-mean(cof_mun))/sd(cof_mun),
    e_outlier_cof = dplyr::if_else(abs(z_score_cof) > 2, "É outlier", "Não é outlier"),
    quantis = dplyr::if_else(cof_mun < quantile(cof_mun, 0.25), "Q1",
                             dplyr::if_else(cof_mun > quantile(cof_mun, 0.75), "Q3", "IIQ"))
  )


ggplot(cofResMun, aes(x = cof_mun, y = desvio, colour = quantis)) +
  geom_point() +
  labs(
    title = "Análise de Outlier - Cofinanciamento Municipal",
    subtitle = "Concelhos receberam valores menores que Q1",
    x = "Cofinanciamento",
    y = "Resíduos",
    color = "Verbas") +
  theme_bw() +
  facet_zoom(x = quantis == "Q1", split = TRUE) +
  gghighlight::gghighlight(2, cof_mun <= quantile(cof_mun, 0.25),
                           label_key = concelho_dsg,
                           label_params = list(size = 4, fill = "grey"))

ggplot(cofResMun, aes(x = cof_mun, y = desvio, colour = quantis)) +
  geom_point() +
  labs(
    title = "Análise de Outlier - Cofinanciamento Municipal",
    subtitle = "Concelhos receberam valores maiores que Q3",
    x = "Cofinanciamento",
    y = "Resíduos",
    color = "Verbas") +
  theme_bw() +
  facet_zoom(x = quantis == "Q3", split = TRUE) +
  gghighlight::gghighlight(2, cof_mun >= quantile(cof_mun, 0.75),
                           label_key = concelho_dsg,
                           label_params = list(size = 4, fill = "grey"))
```

#### Análise de Outliers - Cofinanciamento NUTSIII

```{r  fig.show='hold', out.width= "50%", warning=FALSE, message=FALSE}

cofResNutsiii <- dplyr::filter(cofinanciamento, cof_nutsiii>0) |> 
  dplyr::mutate(
    desvio = cof_nutsiii-mean(cof_nutsiii),
    z_score_cof = (cof_nutsiii-mean(cof_nutsiii))/sd(cof_nutsiii),
    e_outlier_cof = dplyr::if_else(abs(z_score_cof) > 2, "É outlier", "Não é outlier"),
    quantis = dplyr::if_else(cof_nutsiii < quantile(cof_nutsiii, 0.25), "Q1",
                             dplyr::if_else(cof_nutsiii > quantile(cof_nutsiii, 0.75), "Q3", "IIQ"))
  )


ggplot(cofResNutsiii, aes(x = cof_nutsiii, y = desvio, colour = quantis)) +
  geom_point() +
  labs(
    title = "Análise de Outlier - Cofinanciamento NUTSIII",
    subtitle = "Concelhos receberam valores menores que Q1",
    x = "Cofinanciamento",
    y = "Resíduos",
    color = "Verbas") +
  theme_bw() +
  facet_zoom(x = quantis == "Q1", split = TRUE) +
  gghighlight::gghighlight(2, cof_nutsiii <= quantile(cof_nutsiii, 0.25),
                           label_key = concelho_dsg,
                           label_params = list(size = 4, fill = "grey"))

ggplot(cofResNutsiii, aes(x = cof_nutsiii, y = desvio, colour = quantis)) +
  geom_point() +
  labs(
    title = "Análise de Outlier - Cofinanciamento NUTSIII",
    subtitle = "Concelhos receberam valores maiores que Q3",
    x = "Cofinanciamento",
    y = "Resíduos",
    color = "Verbas") +
  theme_bw() +
  facet_zoom(x = quantis == "Q3", split = TRUE) +
  gghighlight::gghighlight(2, cof_nutsiii >= quantile(cof_nutsiii, 0.75),
                           label_key = concelho_dsg,
                           label_params = list(size = 4, fill = "grey"))
```

#### Análise de Outliers - Cofinanciamento Total

```{r  fig.show='hold', out.width= "50%", warning=FALSE, message=FALSE}

cofResTt <-  cofinanciamento |>
  dplyr::mutate(
    desvio = cof_total-mean(cof_total),
    z_score_cof = (cof_total-mean(cof_total))/sd(cof_total),
    e_outlier_cof = dplyr::if_else(abs(z_score_cof) > 2, "É outlier", "Não é outlier"),
    quantis = dplyr::if_else(cof_total < quantile(cof_total, 0.25), "Q1",
                             dplyr::if_else(cof_total > quantile(cof_total, 0.75), "Q3", "IIQ"))
  )


ofResMun <-  cofinanciamento |>
  dplyr::mutate(
    desvio = cof_mun-mean(cof_mun),
    z_score_cof = (cof_mun-mean(cof_total))/sd(cof_mun),
    e_outlier_cof = dplyr::if_else(abs(z_score_cof) > 2, "É outlier", "Não é outlier"),
    quantis = dplyr::if_else(cof_total <= quantile(cof_total, 0.25), "Q1",
                             dplyr::if_else(cof_mun > quantile(cof_total, 0.75), "Q3", "IIQ"))
  )

ggplot(cofResTt, aes(x = cof_total, y = desvio, colour = quantis)) +
  geom_point() +
  labs(
    title = "Análise de Outlier - Cofinanciamento Total",
    subtitle = "Concelhos receberam valores menores que Q1",
    x = "Cofinanciamento",
    y = "Resíduos",
    color = "Verbas") +
  theme_bw() +
  facet_zoom(x = quantis == "Q1", split = TRUE) +
  gghighlight::gghighlight(2, cof_total <= quantile(cof_total, 0.25),
                           label_key = concelho_dsg,
                           label_params = list(size = 4, fill = "grey"))

ggplot(cofResTt, aes(x = cof_total, y = desvio, colour = quantis)) +
  geom_point() +
  labs(
    title = "Análise de Outlier - Cofinanciamento Total",
    subtitle = "Concelhos receberam valores maiores que Q3",
    x = "Cofinanciamento",
    y = "Resíduos",
    color = "Verbas") +
  theme_bw() +
  facet_zoom(x = quantis == "Q3", split = TRUE) +
  gghighlight::gghighlight(2, cof_total >= quantile(cof_total, 0.75),
                           label_key = concelho_dsg,
                           label_params = list(size = 4, fill = "grey"))
```





