---
title: "Analise Cofinanciamento"
author: "GETIN"
date: "`r Sys.Date()`"
output: html_document
---

```{r setup, include=FALSE}
knitr::opts_chunk$set(echo = TRUE)
library(bslib)
library(thematic)
library(ggplot2)
library(ggpubr)
library(ggridges)
library(GGally)
library(scatterplot3d)
library(patchwork)
library(Hmisc)
library(gghighlight)
library(kableExtra)
library(formattable)
library(cowplot)
library(palmerpenguins)
library(forcats)

# Dataframes ----------------------------------------------------------------------------------
# Base Cofinanciamento
cofinanciamento <-readxl::read_xlsx("dataset/Cofinanciamento/baseCofGeral.xlsx",
                                     sheet = "RacioPorConselhoNUTSIII") |>
  janitor::clean_names() |>
  dplyr::mutate(dico = as.numeric(dico))

cofinanciamentoTidy <- readxl::read_xlsx("dataset/Cofinanciamento/cofttTidy.xlsx") |>
  janitor::clean_names() |>
  dplyr::filter(nutsiii_dsg != "Algarve") |>
  dplyr::select(nutsiii_dsg, fonte, valores)

grafCofTidry <-  cofinanciamentoTidy |>
  dplyr::filter(fonte != "COF_NUTSIII+MUN") |>
  dplyr::group_by(nutsiii_dsg, fonte) |>
  dplyr::summarise(
    TotalCof = sum(valores)
  )

# Base Racios
racioCof <- readxl::read_excel("../../Cofinanciamentos/01_Bases_de_dados/racioCof2.xlsx")
racioCofPop <- readxl::read_excel("../../Cofinanciamentos/01_Bases_de_dados/racioCofPop.xlsx")
baseracioCof <- dplyr::select(racioCof, c(2,3, 14, 15:23)) |>
  dplyr::mutate(ano = as.numeric(stringr::str_sub(racioCof$ano, 1,4)))

principaisCiclos <- dplyr::select(baseracioCof, c(ano, municipio, Cof_pe,
                                                  Cof_cb, Cof_sec))

principaisCiclosFiltrados <- dplyr::filter(principaisCiclos,
                                           ano == "2017") |>
  tidyr::replace_na(list(Cof_pe=0))

principaisCiclosFiltradosTidy <- principaisCiclosFiltrados |>
  tidyr::pivot_longer(
    cols = Cof_pe:Cof_sec,
    names_to = "ciclos",
    values_to = "racioCof"
  )
# AED - Racio Cofinanciamento/Ciclos Escolares


```

## Parte 1: Dados Cofinanciamento

O valor total do Cofinanciamento foi de 99.392.404,70 €, sendo 46.981.367,16 € destinado diretamente para 131 Conselhos Municipais. O valor destinado para 13 Concelhos Intermunicpais foi de 52.411.037,54 €, que representam 239 municípios. Vila Nova de Gaia foi o Concelho que recebeu o maior valor de Cofinanciamento diretos (1.538.102,74 €), enquanto Estremoz, o que menos recebeu (77.350,00 €). Dos recursos destinados ao Concelhos Intermunicipais, Tãmega e Sousa foi quem mais recebeu (6.692.920,14 €), enquanto Alto Tâmega a que menos recebeu (178.500,00 €). Em média, o valor destinado diretamente aos Concelhos Municipais foi de 400.084,26 €, enquanto a média dos recursos intermunicipais é de 196.574,76 €. 

### Análise Exploratória do Cofinanciamento

```{r , echo=FALSE, warning=FALSE, fig.show='hold', out.width= "100%"}
grafCofTidry |>
  ggplot(aes(x=forcats::fct_reorder(nutsiii_dsg, TotalCof), y=TotalCof, fill=fonte)) +
  geom_col(position = "stack") +
  coord_flip() +
  scale_y_continuous(labels = scales::dollar)  +
  labs(
    title = "Cofinanciamento",
    subtitle = "Municipal e NUTSIII",
    x = "NUTS III",
    y = "Cofinanciamento",
    color = "Verbas") +
  theme_bw()


```

### Análise Exploratória: Racio da Pré-Escola, Ciclo Básico e Secundário

A seguir, tem-se a análise das Racio por Ciclos Escolares para os anos escolres de 2017/2018 a 2019/2020. Todos os ciclos apresentam assimentria à negativa (ou à esquerda), o que indica que há uma concentração do racio/ciclo no inicío da dsitribuição , ou seja, a maioria dos Conceolhos recebem Cofinanciamento menor que sua média. (isso pode ser mais explorado)
  

```{r echo=FALSE, warning=FALSE, fig.show='hold', out.width= "33.3333%"}

principaisCiclos |>
  dplyr::filter(ano == "2017") |>
  dplyr::select(-1,-2) |>
  ggpairs(title = "Ano Escolar 2017/2018")

principaisCiclos |>
  dplyr::filter(ano == "2018") |>
  dplyr::select(-1,-2) |>
  ggpairs(title = "Ano Escolar 2018/2019")

principaisCiclos |>
  dplyr::filter(ano == "2019") |>
  dplyr::select(-1,-2) |>
  ggpairs(title = "Ano Escolar 2019/2020")

```

#### Estatísticas

```{r warning=FALSE, echo=FALSE}

principaisCiclos |> 
  dplyr::group_by(ano) |> 
  dplyr::summarise(
    Mínimo = min(Cof_pe, na.rm=T),
    Q25 = quantile(Cof_pe, c(0.25), na.rm=T),
    Média = mean(Cof_pe, na.rm=T),
    DP = sd(Cof_pe, na.rm=T),
    Q75 = quantile(Cof_pe, c(0.75), na.rm=T),
    Média = mean(Cof_pe, na.rm=T),
    IIQ = Q75-Q25
  ) |>
  kbl(caption = "Estatísticas: Cofinanciamento Racio Pré-escola") |> 
  kable_classic(full_width = F, html_font = "Cambria") 
  
principaisCiclos |>  
dplyr::group_by(ano) |> 
dplyr::summarise(
    Mínimo = min(Cof_cb, na.rm=T),
    Q25 = quantile(Cof_cb, c(0.25), na.rm=T),
    Média = mean(Cof_cb, na.rm=T),
    DP = sd(Cof_cb, na.rm=T),
    Q75 = quantile(Cof_cb, c(0.75), na.rm=T),
    Média = mean(Cof_cb, na.rm=T),
    IIQ = Q75-Q25
  ) |>
  kbl(caption = "Estatísticas: Cofinanciamento Racio Ciclo Básico") |> 
  kable_classic(full_width = F, html_font = "Cambria") 


principaisCiclos |> 
  dplyr::group_by(ano) |> 
  dplyr::summarise(
    Mínimo = min(Cof_sec, na.rm=T),
    Q25 = quantile(Cof_sec, c(0.25), na.rm=T),
    Média = mean(Cof_sec, na.rm=T),
    DP = sd(Cof_sec, na.rm=T),
    Q75 = quantile(Cof_sec, c(0.75), na.rm=T),
    Média = mean(Cof_sec, na.rm=T),
    IIQ = Q75-Q25
  ) |>
  kbl(caption = "Estatísticas: Cofinanciamento Racio Secundário") |> 
  kable_classic(full_width = F, html_font = "Cambria") 



```


#### Histograma/Densidade

```{r, echo=FALSE, warning=FALSE, fig.show='hold', out.width= "50%"}

principaisCiclosFiltradosTidy %>%
  ggplot(aes(x = racioCof, fill = ciclos)) +
  geom_histogram(color = 'white', alpha=0.2) +
  theme_bw() +
  labs(x = "Racio Cofinanciamento",
       y = "Ciclos Escolares")

 principaisCiclosFiltradosTidy %>%
  ggplot(aes(x = racioCof, fill = ciclos)) +
  geom_density(color = 'white', alpha=0.2) +
  theme_bw() +
  labs(x = "Racio Cofinanciamento",
       y = "Ciclos Escolares")


```
### Lollipop chart

#### Ano de referência 2017

#

```{r, echo=FALSE, warning=FALSE, fig.show='hold', out.width= "120%"}
#### Possibilidade 1
# principaisCiclosFiltradosTidy |> 
#   dplyr::filter(ano=="2017") |> 
# ggdotchart(x = "municipio", y = "racioCof",
#            color = "ciclos",                                # Color by groups
#            palette = c("#00AFBB", "#E7B800", "#FC4E07"), # Custom color palette
#            sorting = "ascending",                        # Sort value in descending order
#            add = "segments",                             # Add segments from y = 0 to dots
#            ggtheme = theme_pubr(),                        # ggplot2 theme
#            font.tickslab = c(3)
# )
```

##### Dot chart

```{r, echo=FALSE, warning=FALSE, fig.show='hold', out.width= "200%"}

principaisCiclosFiltradosTidy |> 
  dplyr::filter(ano=="2017",
                ciclos=="Cof_pe") |> 
  ggdotchart(x = "municipio", y = "racioCof",                 # Color by groups
             palette = c("#00AFBB", "#E7B800", "#FC4E07"), # Custom color palette
             sorting = "ascending",                        # Sort value in descending order
             add = "segments",                             # Add segments from y = 0 to dots
             ggtheme = theme_bw(),                        # ggplot2 theme
             rotate = TRUE,
             dot.size = 0.4,
             font.tickslab = c(4)
  )

principaisCiclosFiltradosTidy |> 
  dplyr::filter(ano=="2018",
                ciclos=="Cof_pe") |> 
  ggdotchart(x = "municipio", y = "racioCof",                 # Color by groups
             palette = c("#00AFBB", "#E7B800", "#FC4E07"), # Custom color palette
             sorting = "ascending",                        # Sort value in descending order
             add = "segments",                             # Add segments from y = 0 to dots
             ggtheme = theme_bw(),                        # ggplot2 theme
             rotate = TRUE,
             dot.size = 0.4,
             font.tickslab = c(4)
  )

# 2019

principaisCiclosFiltradosTidy |> 
  dplyr::filter(ano=="2019",
                ciclos=="Cof_pe") |> 
  ggdotchart(x = "municipio", y = "racioCof",                 # Color by groups
             palette = c("#00AFBB", "#E7B800", "#FC4E07"), # Custom color palette
             sorting = "ascending",                        # Sort value in descending order
             add = "segments",                             # Add segments from y = 0 to dots
             ggtheme = theme_bw(),                        # ggplot2 theme
             rotate = TRUE,
             dot.size = 0.4,
             font.tickslab = c(4)
  )

```

