---
title: "Analise Cofinanciamento"
mainfont: DejaVu Sans
output:
  html_document: default
  pdf_document:
    latex_engine: xelatex
  word_document: default
font-family: Times New Roman
---

```{r, message=FALSE, echo=FALSE, include=FALSE}
library(knitr)
library(skimr)
library(bslib)
library(thematic)
library(ggplot2)
library(ggpubr)
library(ggridges)
library(GGally)
library(scatterplot3d)
library(patchwork)
library(Hmisc)
library(gghighlight)
library(kableExtra)
library(formattable)
library(cowplot)
library(palmerpenguins)
library(forcats)
library(ggforce)
library(tidymodels)

```


```{r echo=FALSE, warning=FALSE, message=FALSE}
#Base de dados: Cofinanciamento
cofinanciamento <-readxl::read_xlsx("../dataset/Cofinanciamento/baseCofGeral.xlsx",
                                     sheet = "RacioPorConselhoNUTSIII") |>
  janitor::clean_names() |>
  dplyr::filter(cof_total > 0) |> 
  dplyr::mutate(dico = as.numeric(dico))

cofinanciamentoTidy <- readxl::read_xlsx("../dataset/Cofinanciamento/cofttTidy.xlsx") |> janitor::clean_names() |>
  dplyr::mutate(dico = as.numeric(dico)) |> 
  dplyr::filter(nutsiii_dsg != "Algarve") |>
  dplyr::select(nutsiii_dsg, municipio, fonte, valores)


grafCofTidry <-  cofinanciamentoTidy |>
  dplyr::filter(fonte != "COF_NUTSIII+MUN") |>
  dplyr::group_by(nutsiii_dsg, fonte) |>
  dplyr::summarise(
    TotalCof = sum(valores)
  )

```

### Parte 1: Análise Exploratória do Cofinanciamento (Municipal, NUTSIII e Total)

O valor total do Cofinanciamento foi de €99.392.404,70, sendo €46.981.367,16 destinado diretamente para 131 Conselhos Municipais e, €52.411.037,54 para 13 Concelhos Intermunicpais, que representam 239 municípios. Vila Nova de Gaia foi o Concelho que recebeu o maior valor de Cofinanciamento diretamente para a Câmara Municpal (€ 1.538.102,74), enquanto Estremoz, o que menos recebeu (€ 77.350,00). Dos recursos destinados ao Concelhos Intermunicipais, Tãmega e Sousa foi quem mais recebeu (€ 6.692.920,14), enquanto Alto Tâmega a que menos recebeu (€ 178.500,00). Em média, o valor destinado diretamente aos Concelhos Municipais foi de € 400.084,26, enquanto a média dos recursos intermunicipais é de €196.574,76. 

A tabela, a seguir, apresenta estatísticas gerais dos valores dos Cofinanciamentos para os municípios, NUTSIII e o Valor Total, sendo este último, a soma dos valores repassados diretamtente aos Concelhos e o racio calculado a partir dos valores destinados às comunidades intermunicipais e o número de Concelho desta NUTSIII.

### Estatísticas básicas

```{r echo=FALSE, warning=FALSE,message=FALSE, fig.show='hold', out.width= "75%"}

skim(cofinanciamento[4:6]) 

```

#### Cofinanciamento: Municipal, NUTSIII e Total.

Os gráficos, abaixo, descrevem os Cofinanciamento: Municipal, NUTSIII e Total, apresentado de uma forma que possibilita a  comparação pareada de dados multivariados. A matriz de gráficos possibilita duas comparações diferentes de cada par de colunas e exibe a densidade da respectiva variável ao longo da diagonal.

```{r echo=FALSE, fig.show='hold', out.width= "25%", warning=FALSE, message=FALSE}

GGally::ggpairs(cofinanciamento[4:6], columnLabels = c("Cofinanciamento Municipal", "Cofinanciamento NUTSIII", "Cofinanciamento Total")) + 
  theme_bw()+
  scale_x_continuous(labels = scales::dollar)+
  labs(title = "Matriz de Gráficos")

## Barras 1 - Municipal
grafCofTidry |> dplyr::filter(TotalCof >0 & fonte == "COF_MUN") |>
  tidyr::drop_na(fonte) |>
  ggplot(aes(x=forcats::fct_reorder(nutsiii_dsg, TotalCof), y=TotalCof, fill=fonte)) +
  geom_col(position = "stack") +
  coord_flip() +
  scale_y_continuous(labels = scales::dollar)  +
  labs(
    title = "Cofinanciamento Municipal",
    subtitle = "Valores repassados diretamento aos municípios",
    x = "NUTS III",
    y = "Cofinanciamento",
    color = "Verbas") +
  theme_bw()

## Barras 2 - NUTS III
grafCofTidry |> 
  dplyr::filter(TotalCof > 0 & fonte == "COF_NUTSIII") |>
  tidyr::drop_na(fonte) |>
  ggplot(aes(x=forcats::fct_reorder(nutsiii_dsg, TotalCof), 
             y = TotalCof, 
             fill = fonte)) +
  geom_col(position = "stack") +
  coord_flip() +
  scale_y_continuous(labels = scales::dollar)  +
  labs(
    title = "Cofinanciamento NUTSIII",
    subtitle = "Valores repassados diretamento às NUTSIII",
    x = "NUTS III",
    y = "Cofinanciamento",
    color = "Verbas") +
  theme_bw()


grafCofTidry |>
  ggplot(aes(x=forcats::fct_reorder(nutsiii_dsg, TotalCof), y=TotalCof, fill=fonte)) +
  geom_col(position = "stack") +
  coord_flip() +
  scale_y_continuous(labels = scales::dollar)  +
  labs(
    title = "Cofinanciamento Total",
    subtitle = "Municipal e NUTSIII",
    x = "NUTS III",
    y = "Cofinanciamento",
    color = "Verbas") +
  theme_bw()
```

#### Histograma/Densidade

```{r echo=FALSE, fig.show='hold', out.width= "50%", warning=FALSE, message=FALSE}
cofinanciamentoTidy |> 
  ggplot(aes(x = valores, fill = fonte)) +
  geom_histogram(color = 'white', alpha=0.4) +
  theme_bw() +
  labs(x = "Cofinanciamento",
       y = "Ciclos Escolares") 

cofinanciamentoTidy |> 
 # dplyr::select(fonte, valores) |> 
  ggplot(aes(x = valores, fill = fonte)) +
  geom_density(color = 'white', alpha=0.3) +
  theme_bw() +
  labs(x = "Cofinanciamento",
       y = "Ciclos Escolares") 


```

